臺灣屏東地方法院刑事判決　　　　　　　 95年度易字第276號
公　訴　人　臺灣屏東地方法院檢察署檢察官
被　　　告　卯○○
　　　　　　　　　　（另案於臺灣高雄看守所羈押中）
　　　　　　辰○○
　　　　　　　　　 （送達處所：台北縣板橋市○○路65號4樓）
　　　　　　巳○○
　　　　　　　　　　（另案於臺灣高雄看守所羈押中）
　　　　　　未○○
　　　　　　甲○○
　　　　　　辛○○
　　　　　　丑○○
　　　　　　癸○○
上 列 一人
選任辯護人　林維毅律師
上被告因妨害自由等案件，經檢察官提起公訴（93年度偵字第27
5 號、第5442號、95年度偵字第304 號、第305 號）本院判決如
下：
    主  文
卯○○以加害生命及財產之事，恐嚇他人，致生危害於安全，處
有期徒刑肆月；又共同傷害人之身體，累犯，處有期徒刑柒月；
又以加害生命之事，恐嚇他人，致生危害於安全，累犯，處有期
徒刑肆月。應執行有期徒刑壹年貳月。
甲○○共同傷害人之身體，處有期徒刑陸月，如易科罰金，以銀
元佰元即新臺幣玖佰元折算壹日。
辛○○共同傷害人之身體，累犯，處有期徒刑柒月。
癸○○傷害人之身體，處有期徒刑肆月，如易科罰金，以銀元
佰元即新臺幣玖佰元折算壹日。
巳○○被訴恐嚇危害安全及未○○被訴傷害部分均無罪。
卯○○、辰○○、巳○○、未○○、甲○○、辛○○、丑○○被
訴公然侮辱部分均公訴不受理。
    事  實
一、卯○○曾犯賭博（2 次）、麻醉藥品管理條例及槍砲彈藥刀
    械管制條例之罪，其中第二次所犯賭博罪及麻醉藥品管理條
    例之罪，於民國84年3 月31日經臺灣臺東地方法院分別判處
    有期徒刑8 月及6 年8 月（後者並宣告褫奪公權3 年）確定
    ，所犯槍砲彈藥刀械管制條例之罪，則於83年12月9 日經同
    院判處有期徒刑10月確定，有期徒刑部分並經裁定定其應執
    行之刑為7 年6 月，甫於92年6 月26日（起訴書誤載為91年
    2 月16日）假釋期滿，視為執行完畢。辛○○曾犯殺人及槍
    砲彈藥刀械管制條例之罪，其中所犯殺人罪，於78年4 月6
    日經臺灣高等法院判處無期徒刑，褫奪公權終身確定，嗣經
    80年減刑減為有期徒刑15年，褫奪公權10年，有期徒刑部分
    甫於92年6 月1 日（起訴書誤載為91年7 月15日）假釋期滿
    ，視為執行完畢。癸○○曾犯妨害自由罪，於78年5 月23日
    經臺灣高等法院花蓮分院判處有期徒刑3 月，如易科罰金以
    銀元30元折算1 日確定，又曾犯臺灣地區與大陸地區人民關
    係條例之罪，於94年11月22日經本院判處罰金新臺幣45,000
    元，如易服勞役以銀元300 元即新臺幣900 元折算1 日確定
    （不構成累犯）。
(一)、緣乙○○患有小兒麻痺，不良於行，在屏東縣潮州鎮○○里
    ○○路164 號經營「東港餃子館」，與卯○○之表姐李櫻桃
    經營之牛肉店毗鄰，因李櫻桃之牛肉店水管漏水，曾數次向
    李櫻桃反應，均不得其法。嗣因李櫻桃央請卯○○處理，詎
    卯○○於91年11月23日晚上9 時許，前往上開「東港餃子館
    」，竟抓住乙○○之衣領，質問乙○○「水有什麼問題」云
    云，並動手毆打乙○○之胸部及臉部（傷害部分未據告訴）
    ，且基於恐嚇危害安全之犯意，對乙○○恫稱：「你如果太
    過假肖，就要把你的店打得碎碎的，讓你的店無法做生意，
    還要把你打死（台語）」等語，以加害生命及財產之事恐嚇
    乙○○，致乙○○心生畏懼而生危害於安全。
(二)、卯○○於92年10月20日凌晨2 時許，與其妻穆涂素美及巳○○、丑○○等人，在屏東縣潮州鎮○○路「日日春小吃部」
    飲酒唱歌，因巳○○外出小便，在隔壁癸○○經營之雞鴨宰
    殺場被熱水潑及，並不慎遭拔除鴨毛所用之松脂（狀似瀝青
    ）燙傷左前胸、左手、左前臂及右手背等處，癸○○經其員
    工通知後趕至現場，見狀恐遭不測，即逃往同鎮○○路91之
    6 號其父壬○○之住處，卯○○亦與甲○○及辛○○等人前
    往該處欲找癸○○理論，其中甲○○並攜帶十字鎬之木柄1
    支，詎甲○○敲門後，癸○○竟基於傷害之犯意，迅速開門
    並以不明利器刺向甲○○，致甲○○受有左手第四掌指伸側
    肌腱斷裂之傷害。甲○○被刺後，即以腳將門踹開（毀損部
    分業據撤回告訴），並與卯○○、辛○○共同基於傷害之犯
    意聯絡，衝入屋內毆打癸○○（侵入住宅部分未據告訴），
    致癸○○受有左側肋骨骨折、血胸、左胸及右手鈍挫傷暨擦
    挫傷之傷害，在場之壬○○亦同時被毆，致受有右前臂擦傷
    1 公分及右肘擦傷2 公分之傷害。
(三)、卯○○於93年（起訴書誤載為91年）9 月3 日晚上9 時30分
    許，見壬○○坐在屏東縣潮州鎮○○路91之6 號屋內，因不
    滿壬○○及癸○○對其提出傷害告訴，另基於恐嚇危害安全
    之犯意，進入屋內（侵入住宅部分未據告訴）對壬○○恫稱
    ：「你吃老要死呀哦，這幾天也要跟你收啦」、「最快應該
    不會超過七月底」、「我自己（收）」等語，並於當晚10時
    10分許再進入屋內，接續對壬○○恫稱上開言詞，以加害生
    命之事恐嚇壬○○，致壬○○心生畏懼而生危害於安全。
二、案經被害人癸○○、壬○○、甲○○告訴，暨屏東縣警察局
    潮州分局報請臺灣屏東地方法院檢察署檢察官偵查起訴。
    理  由
甲、程序方面：
一、按被告以外之人，於審判外之言詞或書面陳述，除法律有規
    定者外，不得作為證據，刑事訴訟法第159 條第1 項定有明
    文。被告以外之人（包括證人、鑑定人、告訴人、被害人及
    共同被告等）於審判外之言詞或書面陳述，為所謂傳聞證據
    。由於傳聞證據有悖於法院直接審理及言詞審理之精神，妨
    礙當事人之反對詰問權，影響程序正義之實現，除法律有規
    定者（例如同法第159 條第2 項、第159 條之1 至第159 條
    之5 、第206 條等）外，原則上不具證據能力。
二、證人丁○○、柳彥志、戊○○○、柳春智、許金英、乙○○
    （A5）、林清（A9）、壬○○、李金鈴、子○○、己○○
    、丙○○、張國雨、穆涂素美於警詢中所為之陳述，及被告
    卯○○、辰○○、巳○○、未○○、甲○○、辛○○、丑○○、癸○○以證人身分於警詢中所為之陳述，均屬傳聞證據
    ，且證人丁○○、柳彥志、柳春智、許金英、林清、李金
    鈴、丙○○、張國雨、穆涂素美及被告卯○○、辰○○、巳
    ○○、未○○、辛○○、丑○○均未於本院審理時以證人身
    分出庭為陳述，證人戊○○○、乙○○、子○○、己○○及
    被告甲○○以證人身分於本院審理時所為供述，經核與其等
    於警詢中之陳述一致，證人壬○○及被告癸○○以證人身分
    於本院審理中所為供述，雖與其等於警詢中之陳述不一致，
    但其等先前之陳述並未具有較可信之特別情況，均不符合刑
    事訴訟法第159 條之2 之規定，自均不具有證據能力。
三、證人丁○○、柳彥志、戊○○○、許金英、戴永財、乙○○
    （A5）、林清（A9）、庚○○、郭文禮、壬○○、李金鈴
    、子○○、己○○、丙○○、寅○○、黃政豪、張國雨、溫
    祿榮、午○○、穆涂素美及被告卯○○、辰○○、巳○○、
    未○○、甲○○、辛○○、丑○○、癸○○以證人身分於偵
    查中向檢察官所為之供述，亦屬傳聞證據。其中證人丁○○
    、柳彥志、許金英、戴永財、林清、郭文禮、壬○○、李
    金鈴、丙○○、黃政豪、張國雨、溫祿榮、穆涂素美及被告
    卯○○、辰○○、巳○○、未○○、甲○○（未具結部分）
    、辛○○、丑○○、癸○○以證人身分所為之供述，或未依
    法具結，或未於本院審理時出庭令被告或其辯護人行使反對
    詰問權，均不具有證據能力。另證人戊○○○、乙○○、庚○○、子○○、己○○、寅○○、午○○及被告甲○○（具
    結部分）以證人身分所為之供述，既已依法具結，復於本院
    審理時出庭接受被告或其辯護人之反對詰問，自均有證據能
    力。
四、本院向屏東縣東港鎮安泰醫院所索取被告甲○○之病歷，雖
    屬傳聞證據，惟此乃從事業務之人於業務上或通常業務過程
    所須製作之紀錄文書，且無顯有不可信之情況，依刑事訴訟
    法第159 條之4 第2 款之規定，自具有證據能力。又被告甲○○、癸○○及證人壬○○提出之診斷證明書暨錄音譯文，
    雖亦屬傳聞證據，惟檢察官及被告均同意作為證據，本院審
    酌各該書面陳述作成時之情況，亦認為適當，依刑事訴訟法
    第159 條之5 第1 項之規定，各該書面陳述亦均具有證據能
    力。
乙、實體方面：
壹、有罪部分：
一、訊據被告卯○○、甲○○、辛○○、癸○○均矢口否認有前
    揭犯行，被告卯○○辯稱：伊未恐嚇乙○○，而係與其互罵
    ，且伊亦未傷害壬○○、癸○○，更未恐嚇壬○○；被告甲○○辯稱：伊僅以腳踢壞門而已，並未動手毆打壬○○父子
    ；被告辛○○辯稱：當天伊並未前往壬○○住處，亦未參與
    打人之行為；被告癸○○辯稱：甲○○並非伊所刺傷，且本
    件應有正當防衛之適用，難謂伊應負何傷害罪責各云云。經
    查：
(一)、恐嚇乙○○部分：證人乙○○（即代號A5）於檢察官偵查中
    證稱：「乙○○因隔壁牛肉店的水管會漏水而流到他的店處
    ‧‧‧‧曾與該店老板反應好幾次，結果問題並沒有改善，
    而卯○○及未○○二人於九十一年十一月二十三日晚上九點
    多到乙○○所經營的『東港餃子館』後，卯○○（就）不分
    青紅皂白就抓住乙○○的衣領並對乙○○說「幹你娘，你是
    在說什麼，水有什麼問題』等語，而且（並）出手毆打乙○○胸部及臉部‧‧‧‧卯○○當時對乙○○說：「如果你太
    過囂張，就要給死，你如果還手，就把你的店砸爛，讓你不
    能作生意」（見93年度他字第226 號卷第261 、262 頁），
    並於本院審理時證稱：「卯○○他們就來我的店拉我的衣領
    ，當時我的扣子有掉，他有打我‧‧‧‧出言恐嚇我的是卯
    ○○‧‧‧‧（我）會（害怕）‧‧‧‧我本身小兒麻痺‧
    ‧‧‧他（用台語）說『你如果太過假肖，就要把你的店打
    得碎碎的，讓你的店無法做生意，還要把你打死」（見本院
    96年3 月13日審判筆錄），核與證人即屏東縣警察局潮州分
    局警備隊隊長庚○○於檢察官偵查中及本院審理時證述之情
    節大致相符（見93年度他字第226 號卷第282 頁、本院96
    年5 月8 日審判筆錄），並有乙○○所穿著被扯掉鈕扣之衣
    服之照片2 幀附卷可稽（見93年度他字第262 號卷第264 頁
    ），被告卯○○空言否認有恐嚇乙○○之犯行，要無可採。
(二)、傷害甲○○部分：被告甲○○於檢察官偵查中證稱：「我那
    天是比較晚去卡拉OK，我到時巳○○已經在卡拉OK前沖水，
    我問他情形怎樣，他說他是被癸○○潑熱瀝青，後來我為這
    件事要去找癸○○，問他為什麼用熱瀝青潑巳○○，我是先
    敲他的門，結果他開門時，就用一支不明兇器向我刺過來，
    我用左手去防備，造成第四指的手筋斷掉，流很多血，我就
    用腳去踹他們家的門」（見93年度他字第226 號卷第394 頁
    ），於本院審理時所為之陳述亦大致相同（見本院96年5 月
    8 日審判筆錄）。又證人即甲○○之妻午○○於檢察官偵查
    中證稱：「我去現場的時候就發現巳○○全身是瀝青，我問
    他什麼原因，他說是被癸○○潑的‧‧‧‧我與甲○○到癸○○他們家找癸○○，我有看到癸○○拿刀子要刺甲○○，
    甲○○的手筋被弄斷，我就把他送醫院」（見93年度他字第
    226 號卷第438 頁），並於本院審理時作相同之陳述（見本
    院96年3 月13日審判筆錄）。且被告甲○○係於92年10月20
    日凌晨3 時13分被送至屏東縣東港鎮安泰醫院，並經診斷受
    有左手第四掌指伸側肌斷裂之傷害，有安泰醫院病歷及診斷
    證明書在卷可憑（見本院卷第115 頁、警卷（編號乙卷）第
    64頁）。稽之被告甲○○與證人午○○陳述之情節相符，且
    被告甲○○受傷送醫亦與本件因巳○○被松脂燙傷而引發衝
    突之時間吻合，堪認被告甲○○及證人午○○所證非虛，被
    告癸○○否認有傷害被告甲○○之犯行，並無可採。又被告
    癸○○既係於被告甲○○前往理論而尚無不法侵害存在之前
    ，「先下手為強」傷害被告甲○○，自無主張正當防衛之餘
    地。
(三)、傷害癸○○、壬○○部分：證人即癸○○之員工己○○、子
    ○○於檢察官偵查中證稱：「當天我們在工作，有三個人進
    來叫我們不要殺了不要殺了，我很怕，是那三個我認不出來
    ，他們三人進來，我就問他們要做什麼，他們就掀桌子，我
    很害怕，我就趕快跑了，當時老闆癸○○還沒有來，後來我
    們又去工作，我有聽到打架的聲音，我因為在工作沒有去看
    。」「是何人進來的我也不清楚，有三個人進來，他們用手
    掀開桌子，我們人在瀝青那裡，他們不知道那是瀝青，他們
    可能有去弄到瀝青，我們人很害怕，就跑出去了，當時老闆
    癸○○還沒有出來。」（見93年度偵字第275 號卷第83頁）
    證人即警員寅○○於檢察官偵查中證稱：「我們到現場時，
    他們已經打完了，我們有看到卯○○和巳○○等五、六個打
    人的人還在現場，巳○○的傷勢是用拔雞、鴨毛的煮熟的瀝
    青燙傷，壬○○是在屋內，我們有問他發生什麼事，他說卯
    ○○等人與他兒子癸○○有債務糾紛，並發生爭吵及打架，
    癸○○因為被打受傷跑出去」（見93年度他字第226 號卷第
    311 頁）。足見當時確因巳○○被松脂（即證人所言瀝青）
    燙傷，而引發鬥毆無誤。又被告癸○○於本院審理時證稱：
    「之前我標到會，會首沒錢給我，卯○○他取得會首本票跟
    我要錢，卯○○是開討債公司。當天晚上到我的養（殺）雞
    場鬧事‧‧‧‧不知如何巳○○就被燙傷，我在房間裡面‧
    ‧‧‧我爸爸也在裡面，甲○○跟卯○○、辛○○都有跑來
    ，甲○○拿木棍打我及我爸爸，卯○○及辛○○用拳頭打我
    ，他們二人是否打我爸爸我不知道，我當時背部受傷，胸部
    瘀傷，手是皮外傷。後來我跑到檳榔園那邊。」「（問：工
    人叫你後，你就到宰殺雞鴨處？）是的‧‧‧‧我還沒到時
    他（指巳○○）就被燙到‧‧‧‧我到時‧‧‧‧看不到工
    人，也看不到他們，現場東西很凌亂。（問：然後你就離開
    該處到大同路91之6 號？）是的‧‧‧‧（問：你到達91之
    6 號後多久卯○○等人才來？）十幾分‧‧‧‧（問：甲○○拿木棍打你幾下？）他打中我背部兩下，我用手去搶木棍
    ‧‧‧‧（問：卯○○是否動手打你？）有‧‧‧‧他用拳
    頭打我，還有用腳踢我。（問：辛○○是否出手打你？）有
    ‧‧‧‧用拳頭瞄準我的頭打，我有被他打中‧‧‧‧（問
    ：他（甲○○）拿的木棍是十字鎬的柄？）是的。」（見本
    院96年5 月8 日審判筆錄）證人壬○○於本院審理時亦證稱
    ：「我家是木門，甲○○拿壹支木棍‧‧‧‧先進入屋內的
    是甲○○，後來有卯○○及辛○○陸續進來‧‧‧‧甲○○
    拿木棍想要打我，後來打到我兒子，卯○○跟辛○○兩人不
    知道是誰動手打我，但其中有一人打到我的頭（耳）朵旁邊
    。我被打後倒在椅子下‧‧‧‧當時我的手有外傷‧‧‧‧
    （甲○○拿的）是十字鎬的柄，約3 、4 台尺長，比鋤頭柄
    還粗」等語（見本院96年3 月13日審判筆錄）。且被告癸○○因被毆而受有左側肋骨骨折、血胸、左胸及右手鈍挫傷暨
    擦挫傷之傷害，證人壬○○因被毆而受有右前臂擦傷1 公分
    、右肘擦傷2 公分之傷害，有診斷證明書3 紙附於警卷可稽
    （見編號乙卷第62、63、66頁）。被告癸○○及證人壬○○
    指證歷歷，且被告癸○○受傷不輕，其傷勢又顯係被毆所致
    ，其等上開證言堪信為實在，被告卯○○、甲○○、辛○○
    否認有傷害被告癸○○及壬○○之犯行，均無可採。
(四)、恐嚇壬○○部分：被告卯○○於前述時、地，以加害生命之
    事恐嚇壬○○，致壬○○心生畏懼而生危害於安全一節，業
    據證人壬○○於本院審理時證稱：「（問：後來誰恐嚇你，
    情形如何？）卯○○進入我家91之6 號，他說我老了要死，
    要把我打死，我問他你要自己收還是叫別人收，他說自己收
    ，我當時會害怕。」「（問：卯○○恐嚇你時間在93年9 月
    3 日晚上？）是的‧‧‧‧當時我門沒有關，我在屋子裡面
    坐，他走入我屋內，他剛開始（說）一些禮貌的話，後來說
    一些我覺得不禮貌的話，他說完後就走出屋外，在外面走來
    走去，我就準備好錄音機，後來10時10分左右，他又進來，
    說一些如錄音譯文所示恐嚇的話。（問：卯○○第一次說什
    麼不禮貌的話？）他說要把我收起來等等，與第二次所說大
    致相同」等語明確（見本院96年3 月13日審判筆錄），並有
    錄音譯文1 紙附於警卷可憑（見編號甲卷第4 頁），被告卯
    ○○否認有恐嚇壬○○之犯行，亦無可採。
(五)、綜上所述，本件被告卯○○、甲○○、辛○○、癸○○否認
    犯罪，所辯均無可採，事證明確，其等犯行洵堪認定。
二、按行為後法律有變更者，適用行為時之法律。但行為後之法
    律有利於行為人者，適用最有利於行為人之法律。刑法第2
    條第1 項定有明文。茲因本件論罪科刑所適用之刑法於94年
    2 月2 日修正公布，95年7 月1 日施行，被告卯○○、甲○○、辛○○、癸○○行為後刑法法律有變更，爰比較新舊法
    如下：
(一)、共同正犯部分：按修正前刑法第28條規定：「二人以上共同
    實施犯罪之行為者，皆為正犯。」修正後改為：「二人以上
    共同實行犯罪之行為者，皆為正犯。」將原來共同正犯之共
    同「實施」犯罪，改為共同「實行」犯罪，剔除完全未參與
    犯罪相關行為之實行之「陰謀共同正犯」及「預備共同正犯
    」，屬於行為可罰性要件之變更，惟本件被告卯○○、甲○○、辛○○所犯傷害罪部分，其等均已著手實行犯罪構成要
    件之行為，無論依新法或舊法，均成立共同正犯，適用新法
    並無較為有利之情形。
(二)、法定刑罰金部分：按修正前刑法第33條第5 款規定：「罰金
    ：一元以上。」修正後改為：「罰金：新臺幣一千元以上，
    以百元計算之。」比較新舊法，本件關於刑法277 條第1 項
    及第305 條法定刑罰金部分，以適用修正前之規定較有利於
    被告卯○○、甲○○、辛○○、癸○○。
(三)、易科罰金之折算標準部分：按依修正前刑法第41條第1 項前
    段及修正前罰金罰鍰提高標準條例第2 條規定，有期徒刑或
    拘役易科罰金，以銀元100 元以上300 元以下（即新臺幣30
    0 元以上900 元以下）折算1 日，依修正後刑法第41條第1
    項前段規定，則改為以新臺幣1,000 元、2,000 元或3,000
    元折算1 日，比較新舊法，本件關於有期徒刑或拘役易科罰
    金之折算標準，以適用修正前之規定較有利於被告甲○○、
    癸○○。
(四)、累犯部分：按刑法第47條關於累犯之規定，於修正後第47條
    第1 項限於以故意再犯者為限，方成立累犯，並於修正後第
    47條第2 項增設擬制累犯之規定，此外刑法第49條依軍法受
    裁判者不適用累犯之規定，亦於修正後刪除。本件被告卯○○、辛○○前此之犯罪非係依軍法受裁判，且其等又均係受
    有期徒刑之執行完畢後5 年以內故意再犯本件有期徒刑以上
    之罪，無論依新法或舊法，均構成累犯，適用新法對其等並
    無較為有利之情形。
(五)、定應執行刑部分：按修正前刑法第51條第5 款規定：「宣告
    多數有期徒刑者，於各刑中之最長期以上，各刑合併之刑期
    以下，定其刑期。但不得逾二十年。」修正後改為：「宣告
    多數有期徒刑者，於各刑中之最長期以上，各刑合併之刑期
    以下，定其刑期。但不得逾三十年。」比較新舊法，本件關
    於定應執行刑部分，以適用修正前之規定較有利於被告卯○○。
(六)、想像競合犯部分：按修正前刑法第55條關於想像競合犯之規
    定為：一行為而觸犯數罪名者，從一重處斷。修正後增設但
    書：但不得科以較輕罪名所定最輕本刑以下之刑。比較新舊
    法，本件被告卯○○、甲○○、辛○○一行為而觸犯二傷害
    罪名，從一重仍應依傷害罪處所，適用新法對其等並無較為
    有利之情形。
(七)、綜上比較結果，本件被告卯○○、甲○○、辛○○、癸○○
    行為後變更之刑法法律對其等並非較為有利，則本件自應適
    用其等行為時刑法之規定。
三、查被告卯○○以加害生命及財產之事，恐嚇乙○○，致乙○○心生畏懼而生危害於安全，暨以加害生命之事，恐嚇壬○○，致壬○○心生畏懼而生危害於安全，均係犯修正前刑法
    第305 條之恐嚇危害安全罪。被告卯○○恐嚇壬○○部分，
    係基於單一犯罪之意思，接續二個動作，以完成一個犯罪之
    目的，為接續犯，屬實質上一罪。又被告卯○○、甲○○、
    辛○○傷害被告癸○○及壬○○之身體，暨被告癸○○傷害
    被告甲○○之身體，均係犯修正前刑法第277 條第1 項之傷
    害罪。被告卯○○、甲○○、辛○○就所犯傷害罪，其彼此
    間有犯意聯絡及行為分擔，均為共同正犯。被告卯○○、甲○○、辛○○同時傷害被告癸○○及壬○○，一行為觸犯二
    相同罪名，為同種想像競合犯，應從一重之傷害罪（被告癸○○部分）處斷，此部分公訴人認應論以連續犯，容有未洽
    。被告卯○○曾犯賭博（2 次）、麻醉藥品管理條例及槍砲
    彈藥刀械管制條例之罪，其中第二次所犯賭博及麻醉藥品管
    理條例之罪，於84年3 月31日經臺灣臺東地方法院分別判處
    有期徒刑8 月及6 年8 月（後者並宣告褫奪公權3 年）確定
    ，所犯槍砲單藥刀械管制條例之罪，則於83年12月9 日經同
    院判處有期徒刑10月確定，有期徒刑部分並經裁定定其應執
    行之刑為7 年6 月，甫於92年6 月26日假釋期滿，視為執行
    完畢；被告辛○○曾犯殺人及槍砲單藥刀械管制條例之罪，
    其中所犯殺人罪，於78年4 月6 日經臺灣高等法院判處無期
    徒刑，褫奪公權終身，嗣經80年減刑減為有期徒刑15年，褫
    奪公權10年，有期徒刑部分甫於92年6 月1 日假釋期滿，視
    為執行完畢，有臺灣高等法院被告前案紀錄表在卷可憑。被
    告卯○○、辛○○受有期徒刑之執行完畢後，5 年以內再犯
    本件有期徒刑以上之罪（被告卯○○恐嚇乙○○部分除外）
    ，均為累犯，俱應依法加重其刑。被告卯○○所犯上開三罪
    ，犯意各別，行為互異，應予分論併罰。爰審酌被告卯○○
    、甲○○、辛○○、癸○○之品行，及其等犯罪之動機、目
    的、手段、所生之危害，暨其等於犯罪後否認犯行，態度不
    佳等一切情狀，分別量處如主文所示之刑，並就被告甲○○
    、癸○○部分諭知易科罰金之折算標準，就被告卯○○部分
    定其應執行之刑。又被告甲○○毀損屏東縣潮州鎮○○路91
    之6 號大門部分，公訴人認被告甲○○係犯刑法第354 條之
    毀損罪，此依同法第357 條之規定，須告訴乃論，且此部分
    業據告訴人即被告癸○○於本院審理時撤回其告訴（見本院
    96年5 月8 日審判筆錄），但因公訴人認此部分與前述被告
    甲○○經判決有罪之傷害犯行間，有牽連犯之裁判上一罪關
    係，爰不另為不受理之諭知，併此敘明。
貳、無罪部分：
一、公訴意旨略以：被告巳○○因不滿戊○○○不願代馬麗菊夫
    妻償還欠款及被質疑以雞蛋擊傷丁○○眼角，為發洩其心中
    怒氣及逼使戊○○○還錢，竟基於恐嚇危害安全之犯意，於
    91年9 月底某日及同年10月6 日凌晨4 時30分許，乘夜間柳
    麗華與其家人熟睡之際，以石頭、磚塊丟擲屏東縣潮州鎮○○里○○路○ 段2 巷7 號戊○○○住處之鐵皮屋屋頂，致該
    鐵皮屋屋頂凹陷（毀損部分未據告訴），並發出響亮之碰擊
    聲，致柳麗華及其家人均因該丟擲石頭之暴力行為而心生畏
    懼，因認被告巳○○涉有刑法第305 條之恐嚇危害安全罪嫌
    。又被告未○○於92年10月20日凌晨2 時許，因前述被告巳
    ○○遭熱松脂燙傷一事，與被告卯○○、甲○○、辛○○共
    同基於傷害之犯意聯絡，分持木棍等器具，進入屏東縣潮州
    鎮○○路91之6 號屋內毆打被告癸○○及壬○○，致被告癸○○受有左側肋骨骨折、血胸、左胸及右手鈍挫傷暨擦挫傷
    等傷害，壬○○受有右前臂及右肘擦傷等傷害，經被告癸○○及壬○○合法告訴，因認被告未○○涉有刑法第277 條第
    1 項之傷害罪嫌云云。
二、訊據被告巳○○、未○○堅決否認有何恐嚇危害安全或傷害
    犯行，被告巳○○辯稱：伊僅於91年10月6 日凌晨4 時30分
    許該次，以石頭丟擲戊○○○住處之屋頂，且伊並無恐嚇之
    意思，自不成立恐嚇危害安全罪名；被告未○○辯稱：伊未
    參與毆打被告癸○○及壬○○之行為，應不構成犯罪各等語
    ，經查：
(一)、證人戊○○○於本院審理時證稱：「（問：巳○○在91年10
    月6 日凌晨4 時30分左右到你家丟磚塊，被告柳春智發現才
    被抓到？）是的‧‧‧‧（問：何人住在那裏？）只有我和
    我先生柳春福、公公柳朝啟、我小叔柳春智及兒子柳彥志、
    我代人照顧的兩個月大的小嬰兒住在那裏‧‧‧‧（問：是
    否在91年9 月下旬又有人丟一次磚塊？）是的，是在深夜，
    沒注意幾點‧‧‧‧（問：那次是否巳○○丟的？）我不知
    道」等語（見本院96年3 月13日審判筆錄），依此，自難遽
    認被告巳○○除91年10月6 日凌晨4 時30分許該次外，於91
    年9 月下旬另有朝戊○○○住處屋頂丟擲石頭或磚塊之行為
    。又刑法第305 條之恐嚇危害安全罪，須以加害生命、身體
    、自由、名譽、財產之事，恐嚇他人，致生危害於安全，方
    足以成立。被告巳○○於91年10月6 日凌晨4 時30分許，以
    磚磚丟擲戊○○○住處之屋頂，已造成該鐵皮屋頂凹陷受損
    ，如經合法告訴，應構成毀損罪，不另成立恐嚇危害安全罪
    。公訴人認被告巳○○應成立恐嚇危害安全罪，但既未說明
    被告巳○○係以加害生命、身體、自由、名譽、財產中何一
    事項相恐嚇，更未舉證加以證明，自難遽謂被告巳○○應成
    立恐嚇危害安全罪名。此外，復查無其他積極證據足資證明
    被告巳○○有何恐嚇危害安全犯行，不能證明犯罪，應為其
    無罪之諭知。
(二)、證人壬○○於本院審理時雖證稱：92年10月20日凌晨2 時許
    ，除被告卯○○、甲○○、辛○○外，被告未○○亦有進入
    其屋內等語（見本院96年3 月13日審判筆錄），但證人壬○○所指毆打其與被告癸○○者，僅止於被告卯○○、甲○○
    、辛○○三人，並不及於被告未○○，已據前述。又被告癸○○於本院審理時證稱：「（問：未○○有無進到屋內你不
    能確定？）是的。（問：所以未○○是否打你你也不知道）
    是的。」（見本院96年5 月8 日審判筆錄）是依證人壬○○
    及被告癸○○之陳述，尚不足以認定被告未○○果有參與毆
    打被告癸○○及壬○○之行為，此外又缺乏足以證明被告未
    ○○傷害犯行之證據，不能證明犯罪，亦應為其無罪之諭知
    。
、不受理部分：
一、公訴意旨略以：被告卯○○、辰○○、巳○○、未○○、甲○○、辛○○、丑○○等7 人，均係屏東縣潮州鎮○○路32
    號速成應收帳款管理有限公司潮州辦事處之成員，從事受債
    權人委託向債務人催討債務而從中抽取報酬之工作，因受債
    權人許金英委託向債務人馬麗菊（柳春作之妻）催討350 萬
    元欠款，為促使戊○○○（與馬麗菊有妯娌關係）代馬麗菊
    、柳春作夫妻償還前述欠款，意共同基於公然侮辱之概括犯
    意聯絡，而為如下之行為：(一)於91年8 月27日中午12時及同
    日下午5 時許，前往屏東縣潮州鎮○○里○○路○ 段2 巷7
    號戊○○○住處前，在該不特定人得以共見共聞之門口及馬
    路上，公然以播放五子哭墓之歌曲及懸掛「惡劣，死及賴臉
    」、「惡劣，欠錢不還」、「鴨霸」、「無恥可惡天理不容
    ，死皮賴臉」之白布條等貶抑人格暨社會評價之方式，侮辱
    戊○○○。(二)於91年8 月28日、同年9 月2 日及同年9 月4
    日，在前揭地點，以前揭方式，公然侮辱戊○○○。(三)於91
    年9 月7 日下午2 時許，除如前述播放五子哭墓及懸掛貶抑
    人格、社會評價語詞之白布條外，復在戊○○○住處前，以
    丟雞蛋、灑冥紙等公然侮辱之手段，逼使戊○○○代馬麗菊
    夫妻清償欠款，致戊○○○之女丁○○遭不詳之人以雞蛋擊
    中右眼角而受有右眼角膜表皮缺損之傷害（過失傷害部分未
    據告訴）。案經戊○○○合法告訴，因認被告卯○○等7 人
    均涉有刑法第309 條第2 項、第1 項之公然侮辱罪嫌云云。
二、按告訴乃論之罪，告訴人於第一審辯論終結前，得撤回其告
    訴；其告訴經撤回者，應諭知不受理之判決，刑事訴訟法第
    238 條第1 項、第303 條第3 款定有明文。查前揭被告卯○○等人公然侮辱戊○○○部分，公訴人認其等均係犯刑法第
    309 條第2 項、第1 項之罪，此依同法第314 條之規定，須
    告訴乃論，茲據告訴人戊○○○於第一審辯論終結前撤回其
    告訴（見本院卷第97頁反面），爰不經言詞辯論，逕為諭知
    不受理之判決。
據上論斷，應依刑事訴訟法第299 條第1 項前段、第301 第1 項
、第303 條第3 款、第307 條，刑法第2 條第1 項前段、修正前
刑法第28條、第277 條第1 項、第305 條、第55條、第47條、第
41條第1 項前段、第51條第5 款，罰金罰鍰提高標準條例第1 條
前段、修正前罰金罰鍰提高標準條例第2 條，判決如主文。
本案經檢察官林吉泉到庭執行職務。
中　　華　　民　　國　　96　　年　　5 　　月　　22　　日
                  刑事第三庭    審判長法  官   吳永宋
                                      法  官   趙家光
                                      法  官   春生
以上正本證明與原本無異。
如不服本判決應於收受本判決送達後10日內向本院提出上訴書狀
，其未敘述上訴理由者，並得於提起上訴後10日內向本院補提理
由書狀（均須按他造當事人之人數附繕本），「切勿逕送上級法
院」。
中　　華　　民　　國　　96　　年　　5 　　月　　22　　日
                                      書記官  唐淑嫻
附錄本案論罪科刑法條：
刑法第277條第1項：
傷害人之身體或健康者，處3 年以下有期徒刑、拘役或1 千元以
下罰金。
刑法第305條：
以加害生命、身體、自由、名譽、財產之事，恐嚇他人致生危害
於安全者，處2 年以下有期徒刑、拘役或3 百元以下罰金。
